臺灣高等法院高雄分院刑事判決　　　　100年度上訴字第695號
上　訴　人
即　被　告　　許謝美鳳
選任辯護人　　吳永茂　　　律師
上列上訴人因偽造有價證券等案件，不服臺灣屏東地方法院99年
度訴緝字第47號中華民國100年1月19日第一審判決（起訴案號：
臺灣屏東地方法院檢察署87年度偵字第160 號），提起上訴，本
院判決如下：
    主  文
原判決撤銷。
許謝美鳳連續犯偽造有價證券罪，處有期徒刑貳年肆月。
附表一、附表二各編號所示之偽造本票、偽造印章，均沒收。
    事  實
一、許謝美鳳（起訴書載為謝美鳳）自任互助會之會首，自民國
    （以下同）83年7 月10日起陸續召集如附表所示編號一至編
    號九之互助會，開標地點均在許謝美鳳位於屏東縣屏東市勝
    利里新振巷35號住宅，標會期日均如附表一所示，會款各為
    新臺幣（下同）1 萬元、5 千元（均如附表一各編號所示）
    ，附表編號一、四採外標制，其餘則採內標制，欲投標之會
    員於每月開標日填寫足以代表其姓名之署押及投標標息於準
    私文書之標單上競標，內標制之活會會員應繳會款各為1萬
    元、5 千元扣除得標者所出標息，死會者繳納約定會款1萬
    元或5 千元；得標之會員並須簽發1 萬元、5 千元面額本票
    交由各活會會員收執為憑，外標之合會則係以得標者所出之
    標息加計5 千元之合會，外標制之活會會員則係繳納5 千元
    ，死會會員則為5 千元加上得標者所出之標息，許謝美鳳另
    參加陳靜蕙所召集之互助會2 會。詎許謝美鳳因周轉困難而
    需錢孔急，竟意圖為自己不法之所有之概括犯意，並基於行
    使偽造私文書、詐欺取財及意圖供行使之用而偽造有價證券
    之概括犯意，連續於如附表一各編號所示之開標日，冒用如
    附表一各編號所示之投標人名義，偽簽前述被冒標會員足以
    代表其姓名之署押1 枚，及各填載如附表一各編號所示之投
    標標息，偽造足以表示該競標者係以該標息競標之一定用意
    之準私文書（標單未扣案），持以行使競標而得標，致各該
    次開標之其他活會會員等人均陷於錯誤，而交付如附表一各
    編號所示之活會會款予許謝美鳳，許謝美鳳共計詐得如附表
    一各編號所示之各該合會會款扣除標息後之金額，並足以生
    損害於如附表一各編號所示之被冒標人。許謝美鳳亦為掩飾
    上開冒標犯行，利用不知情之刻印者，偽造如附表一各編號
    所示之本票發票人之印章各1 枚（未扣案），並先後於上開
    冒標時間後，在上述開標地點，委由不知情之子女許素禎、
    許寶月、許展銘，偽造如附表一各編號所示之本票發票人署
    押，而冒用其等名義簽發如附表一各編號所示之本票多張，
    並蓋用上述偽造印章（偽造之印文如附表一各編號所示）或
    未蓋用印章而在本票上偽造發票人之指印，先後持以交付該
    次開標之其他活會會員等人而行使之，供作為收取會款之擔
    保。許謝美鳳另承上開意圖為自己不法之所有之概括犯意，
    冒用丁張惠英、曹惠芬名義參於附表二陳靜蕙所召集之互助
    會，各於附表二各編號所示之時間、地點冒用丁張惠英、曹
    惠芬名義，連續於如附表二各編號所示之開標日，冒用丁張
    惠英、曹惠芬之名義投標，偽簽丁張惠英、曹惠芬之代表其
    姓名之署押1 枚，及各填載如附表二編號所示之投標標息，
    偽造足以表示該競標者係以該標息競標之一定用意之準私文
    書（標單未扣案），持以行使競標而得標，致會首陳靜蕙陷
    於錯誤，而交付如附表二各編號所示之會款予許謝美鳳，許
    謝美鳳共計詐得如附表二各編號所示之會款金額，並足以生
    損害於丁張惠英及曹惠芬，許謝美鳳亦為掩飾上開冒標犯行
    ，利用不知情之刻印者，偽造如附表二各編號所示之本票發
    票人之印章各1 枚（未扣案），並先後於上開冒標時間後，
    在上述開標地點，偽造如附表二各編號所示之本票多張，並
    蓋用上述偽造印章（偽造之印文如附表二各編號所示），持
    以交付會首陳靜蕙而行使之，供作為往後繳納死會會款之擔
    保。嗣於86年9 月底倒會後，並避不見面，林美芳、朱美香
    等人查悉上情。許謝美鳳因此向朱美香詐得142 萬元、林美
    芳200 餘萬元、李英花52萬元、陳秀鳳155 萬元、張惠英及
    其家人約144.3 萬元，及附表所示之被害人，合計共詐得約
    8、9百萬元。
二、案經法務部調查局屏東縣調查站移送臺灣屏東地方法院檢察
    署檢察官偵查起訴及移送併案審理。
    理  由
壹、證據能力部分：
一、證人朱美香、林美芳、李英花、陳秀鳳、丁張惠英、許清素
    、洪佳秀、陳靜蕙、許義福、陳姿安、黃董月淑等人於法務
    部調查局屏東縣調查站詢問時之陳述，其性質雖屬傳聞證據
    ，惟檢察官、上訴人許謝美鳳及辯護人已於審理調查上開筆
    錄予以提示並告以要旨時，由檢察官、上訴人許謝美鳳及辯
    護人表示意見，當事人或辯護人已知上述筆錄乃傳聞證據，
    而就此證據能力均表示無意見，即同意作為證據，審酌上開
    筆錄作成時，較無人情施壓或干擾，亦無不當取供之情形，
    認為以之作為本案之證據亦屬適當，依刑事訴訟法第159 條
    之5 第1項 規定，均得為證據。
二、後述引用之其他卷附書證，而屬於書面之傳聞證據部分，因
    檢察官、上訴人許謝美鳳、辯護人於審理調查上開書證予以
    提示並告以要旨時，由檢察官、被告、辯護人表示意見，當
    事人、辯護人已知此等書證乃傳聞證據，而就此證據能力均
    表示無意見，亦未聲明異議，即視為同意作為證據，且審酌
    該書證作成時之客觀情狀，並無證據證明此等書證有何遭變
    造或偽造情事，認為以之作為本件論証之證據，均與待證事
    實具有關聯性，作為本案之證據亦屬適當，依刑事訴訟法第
    159條之5第1 項規定，均認得為證據。
貳、實體部分：
一、上揭於附表一、二各編號所示之合會開標日期、偽造標單、
    填寫標息而冒標，於得標後偽造本票持向活會會員詐取會款
    約8 、9 百萬元之事實，業据上訴人許謝美鳳於原審及本院
    審理時認罪坦承不諱，核與證人朱美香、林美芳、李英花、
    陳秀鳳、許清素、洪佳秀、陳靜蕙、許義福、陳姿安、黃董
    月淑於屏東縣調查站詢問時證述大致相符，並據證人朱美香
    、林美芳、李英花、陳秀鳳、張惠英、許義福分別於檢察官
    偵訊中證述明確，並有附表一所示之會單影本九紙、丁張惠
    英之聲明書一紙、附表一、二所示之本票影本（調查站卷
    26-201頁）、陳姿安提出之偽造之本票影本31紙（屏東縣警
    察局屏東分局卷12-22 頁），上訴人許謝美鳳倒會逃匿多年
    ，其自白核與事實相符，事證明確，足認上訴人許謝美鳳所
    為上開偽造標單冒名得標，及偽造本票持向活會會員行使以
    詐取會款等犯行均堪以認定。
二、按我國民間互助會，係由會首招募會員參加所組成，每於標
    會時，通常由欲標取會款之會員，在空白紙條上，或僅書立
    其姓名、綽號及數字者，甚或祗書寫數字而未書立其姓名、
    綽號，另以言詞等方法表示係何會員所出具者，則依習慣或
    特約均足以辨明係該會員以所書寫數字為標息金額參加競標
    之標單，自應以私文書論（最高法院89年度台上字第1319
    號判決意旨參照）。本件上訴人許謝美鳳偽造足以代表如附
    表一、附表二各編號所示投標人名義之署押及書寫標息金額
    之標單，持以行使標取會款，並偽造如附表一、二各編號所
    示發票人之本票交付予其他活會會員，使不知情之其他活會
    會員陷於錯誤而詐騙會款之所為，其偽造標單之行為，係犯
    刑法第216 條、第220 條第1 項、第210 條之行使偽造準私
    文書罪；上訴人詐取活會會員會款之行為，係犯同法第339
    條第1 項之詐欺取財罪；上訴人偽造本票之行為，係犯同法
    第201 條第1 項之偽造有價證券罪。上訴人許謝美鳳於標單
    上偽造足以代表如附表一、二各編號所示投標人名義之署押
    及在本票上偽造如附表一、二各編號所示發票人之署押、印
    文及偽造如附表一、二各編號所示發票人印章等行為，均屬
    上開偽造準私文書、偽造有價證券之部分行為，均不另論罪
    。又上訴人利用不知情之刻印業者偽刻如附表一、二各編號
    所示發票人之印章各1 枚，並利用其不知情之子女許素禎、
    許寶月、許展銘偽造各發票人之署名，均為間接正犯。上訴
    人許謝美鳳意圖供行使之用於偽造本票後持交予其他活會會
    員而行使之，其行使有價證券之低度行為，應為偽造之高度
    行為所吸收，僅論以偽造有價證券罪。又上訴人許謝美鳳偽
    造準私文書後持以行使，偽造之低度行為已為行使偽造準私
    文書之高度行為所吸收，均不另論罪。上訴人許謝美鳳於各
    次偽造標單冒標後，接續向多數活會會員詐騙會款，係一行
    為同時觸犯數個相同之詐欺罪名，為同種想像競合犯，應依
    刑法第55條規定，從一重處斷。又上訴人許謝美鳳各次偽造
    如附表一各編號所示發票人名義之本票，均係在時間、地點
    密接之情形下，基於單一犯意接續為之，且侵害同一法益，
    應為接續犯，屬單純一罪。上訴人許謝美鳳偽造如附表一、
    二各編號所示有價證券（本票）、行使如附表一各編號所示
    投標人名義之偽造（準）私文書（標單）及詐欺取財等行為
    ，均時間緊接，且所犯構成要件相同，顯均係各基於概括犯
    意反覆為之，均應依修正前刑法第56條連續犯規定各論以一
    罪。又上訴人許謝美鳳所犯如附表一、二各編號之連續詐欺
    、行使偽造準私文書及偽造有價證券等3 罪間，互有方法、
    結果之牽連關係，應依修正前刑法第55條牽連犯之規定，從
    較重之偽造有價證券罪處斷。公訴人起訴書所載之起訴法條
    未引用刑法第339 條第1 項之罪，惟據蒞庭實行公訴之檢察
    官於原審審理中起訴法條已追加刑法第339 條第1 項之詐欺
    取財罪，另檢察官移送併案審理部分（92年度偵字第2448號
    ），雖未據起訴，惟與上開已起訴論罪科部分，各有連續犯
    及牽連犯之裁判上一罪關係，仍為起訴效力所及，法院自得
    併予審理，附此敘明。經查上訴人許謝美鳳係因被倒會才冒
    標以抵他人未繳之死會款而犯罪，此經被害人林美芳、許清
    素、李英花、陳秀鳳、朱美香於本院準備程序時陳明並予宥
    恕，其係因被拖累而犯罪之情節尚堪憫恕，情輕法重，雖處
    以法定最低刑尚仍嫌過重，爰依刑法第五十九條規定減輕其
    刑。
三、新舊法比較適用：按行為後法律有變更者，適用行為時之法
    律，但行為後之法律有利於行為人者，適用最有利於行為人
    之法律，修正後刑法第2 條第1 項定有明文。此條規定係規
    範行為後法律變更所生新舊法律比較適用之準據法，本身尚
    無新舊法比較之問題，於新法施行後，應一律適用新法第2
    條第1 項之規定，為「從舊從輕」之比較。而本次法律變更
    ，比較時應就罪刑有關之共犯、未遂犯、想像競合犯、牽連
    犯、連續犯、結合犯，以及累犯加重、自首減輕暨其他法定
    加減原因（如身分加減）與加減例等一切情形，綜其全部罪
    刑之結果而為比較（最高法院95年5 月23日95年度第8 次刑
    庭會議決議參照）。查被告行為後，刑法業於94年2 月2 日
    修正公布，95年7 月1 日起施行，則揆諸前揭說明，茲比較
    新舊法如下：
(一)、刑法第201 條第1 項偽造有價證券罪，原規定法定刑為「三
    年以上十年以下有期徒刑，得併科三千元以下罰金」；同條
    第2 項行使偽造有價證券罪，原規定法定刑為「一年以上七
    年以下有期徒刑，得併科三千元以下罰金」；同法第339 條
    第1項 詐欺取財罪，原規定法定刑為「五年以下有期徒刑、
    拘役或科或併科一千元以下罰金」，且依修正前刑法第33條
    第5款 規定罰金數額應為銀元1 元以上；然修正後刑法第33
    條第5 款提高罰金數額為新臺幣1,000 元以上，並以百元計
    算之。是以該三罪修正後關於有期徒刑、拘役等自由刑雖未
    加以變更，惟就罰金數額下限則予以提高，故修正後之法律
    效果對行為人而言較屬不利，準此，應以修正前之規定對於
    上訴人許謝美鳳較為有利。
(二)、本件上訴人許謝美鳳行為後，刑法第56條關於連續犯之規定
    業於94年2 月2 日修正公布刪除，並於95年7 月1 日施行，
    上訴人行為後新法業已刪除連續犯之規定，此刪除雖非犯罪
    構成要件之變更，但顯已影響行為人刑罰之法律效果，自屬
    法律變更。經查：本件上訴人許謝美鳳先後行使偽造之標單
    、詐欺取財、多次偽造有價證券犯行，主觀上顯係各基於概
    括犯意為之，客觀上逐次實施數次行為而具連續性，進而侵
    害同性質之法益，惟因其各次行為依一般社會健全觀念，在
    時間差距上，可以分開，在刑法評價上，各具獨立性，每次
    行為皆可獨立成罪，是依修正前刑法第56條之規定，本得適
    用連續犯規定而論以一罪，並得加重其刑至2 分之1 ，惟因
    修正後刑法刪除前開連續犯規定，以致上訴人許謝美鳳前揭
    偽造有價證券之數次構成要件行為，須依法分別論以數罪而
    併罰之，依新法第2 條第1 項規定比較新、舊法之結果，仍
    以行為時即修正前刑法第56條之規定較有利於上訴人許謝美
    鳳（最高法院95年第8 次刑事庭會議決議亦採同一見解）。
    故廢止前刑法第56條規定對上訴人較為有利。
(三)、又上訴人許謝美鳳行為後，修正後之刑法刪除第55條關於牽
    連犯之規定，上訴人許謝美鳳所犯行使偽造準私文書、偽造
    有價證券及詐欺取財各罪間，具有方法、目的之牽連犯關係
    ，依修正前即行為時之規定，應從一重之罪處斷；依修正後
    之刑法既已刪除牽連犯之規定，則所犯上開三罪應依數罪併
    罰之規定分論併罰，比較新舊法之規定，修正後之規定並非
    較有利於上訴人許謝美鳳。
(四)、刑法罰金刑之加重，依修正後刑法第67條規定，其最高度及
    最低度同加重之，較修正前刑法第68條所定，僅加重其最高
    度，為不利於上訴人許謝美鳳。
(五)、按被告犯罪後法律有變更，而比較行為時及裁判時之法律時
    ，應就與罪刑有關之共犯、未遂犯、結合犯以及累犯加重、
    自首減輕、暨其他法定加減原因與加減例等一切情形，比較
    其全部之結果，而為整體之適用，不能割裂而分別適用新舊
    法有利之條文（最高法院95年度台上字第3735號判決意旨參
    照）。本件經依前述規定綜合比較之結果，認修正後刑法相
    關規定對於上訴人許謝美鳳均非有利，故應依行為時即修正
    前之刑法論處對上訴人許謝美鳳較為有利。
四、原審予以論科，固非無見，惟查倒會冒標向活會會員詐欺金
    額之計算，應將標金即利息數額扣除（標金將近會款之一半
    ，如1 萬元會標近4 千餘元），以此計算上訴人許謝美鳳倒
    會之金額為約8 、9 百萬元之譜，原審未將標金即利息數額
    扣除，而以死會會員要繳之數額即全額計算，認為上訴人許
    謝美鳳倒會約2 千萬元，尚有違誤，上訴人許謝美鳳上訴指
    摘原判決量刑過重，雖無理由，惟原判決既有可議，自應予
    撤銷改判。審酌上訴人許謝美鳳自任會首招募互助會，竟為
    一己之私利，冒用會員名義偽造如附表一所示之標單及本票
    ，冒標詐取會款金額甚鉅，並利用丁張惠英、曹惠芬名義參
    於附表二陳靜蕙所召集之互助會，亦偽造標單及本票，詐取
    會款，損害其他活會會員權益程度不輕，其係因被倒會才冒
    標以抵他人未繳之死會款而犯罪，事後已與部分被害人和解
    ，事隔多年前述被害人等亦表示願予宥恕，其犯後坦承認錯
    ，態度尚佳等一切情狀，爰量處有期徒刑2 年4 月。又上訴
    人許謝美鳳之犯罪時間，雖均在96年4 月24日以前，惟其行
    為後逃匿，經原審法院於87年10月9 日發布通緝，於99年7
    月9 日始緝獲，有原審法院87年屏院正刑勤緝字第427 號通
    緝附卷可稽，中華民國96年罪犯減刑條例施行前經通緝，而
    未於96年12月31日以前自重歸案接受審判，依中華民國96年
    罪犯減刑條例第5 條規定不得減刑，附此敘明。上訴人許謝
    美鳳偽造如附表一、二各編號所示之本票，及偽造如附表一
    、二所示本票各發票人印章，雖均未扣案，惟並無證據證明
    上述偽刻印章及本票業已滅失，均應依刑法第205 條及第
    219 條規定，併予宣告沒收。又前開偽造本票及偽造標單，
    均已宣告沒收，則前開偽造本票上之偽造署押、印文部分，
    自毋庸再依刑法第219 條規定宣告沒收（最高法院63年台上
    字第2770號判例意旨參照）。至附表一、二各編號所示冒標
    時間之偽造標單，其上偽造被冒標人之署押各1 枚，本應依
    刑法第219 條規定諭知沒收，又此部份標單，係屬上訴人許
    謝美鳳所有供其冒標犯罪所用之物，雖未扣案在卷，惟上訴
    人於原審審陳稱：都已不見等語，而一般情形，開會時之標
    單於開標完時大都隨手丟棄，是前開標單應已滅失，此部分
    爰不予宣告沒收，附此敘明。
據上論結，應依刑事訴訟法第369 條第1 項前段、第364 條、第
299 條第1 項前段，刑法第2 條第1 項前段、第201 條第1 項、
第216 條、第210 條、第220 條、第339 條第1 項、第59條、第
205 條、第219 條、第38條第1 項第2 款，修正前刑法（下同）
第55條、第56條，修正前罰金罰鍰提高標準條例第1 條前段，判
決如主文。
本案經檢察官許月雲到庭執行職務。
中    華    民    國   100    年    6     月    28    日
                    刑事第八庭  審判長法  官  洪兆隆
                                      法  官  郭玫利
                                      法  官  張盛喜
以上正本證明與原本無異。
如不服本判決應於收受本判決後10日內向本院提出上訴書狀，其
未敘述上訴理由者，並得於提起上訴後10日內向本院補提理由書
狀（均須按他造當事人之人數附繕本）「切勿逕送上級法院」。
中    華    民    國   100    年    6     月    28    日
                                      書記官  齊椿華
附錄本件判決論罪科刑法條：
刑法第201 條第1 項
意圖供行使之用，而偽造、變造公債票、公司股票或其他有價證
券者，處3 年以上10年以下有期徒刑，得併科3 千元以下罰金。
┌─────────────────────────────────┐
│附表一：                                                          │
├──┬─────┬────┬─────────────┬─────┤
│編號│互助會起迄│被告冒用│發票人姓名、本票面額      │備註      │
│    │期間、金額│之投標人│、日期、本票張數、每      │          │
│    │、內外標、│及得標人│張本票上之署押、印文      │          │
│    │會員含會首│名義以偽│之數量、偽刻印章或指      │          │
│    │之人數    │造標單  │印數量                    │          │
├──┼─────┼────┼─────────────┼─────┤
│一  │83.7.10起 │蔡惠美  │蔡惠美，7500元、83.7      │          │
│    │每會5千元 │        │.10、16張、蔡惠美署押     │          │
│    │，外標，61│        │印文各1枚                 │          │
│    │人，冒標16├────┼─────────────┤          │
│    │會        │董桂花  │董桂花，7800元、83.8      │          │
│    │          │        │.10、16張、董桂花署押     │          │
│    │          │        │印文各1枚                 │          │
│    │          ├────┼─────────────┤          │
│    │          │簡明燕  │簡明燕，8600元、83.9      │          │
│    │          │        │.10、16張、簡明燕署押     │          │
│    │          │        │印文各1枚                 │          │
│    │          ├────┼─────────────┤          │
│    │          │王月錦  │王月錦，9100元、83.10     │          │
│    │          │        │.10、16張、王月錦署押     │          │
│    │          │        │印文各1枚                 │          │
│    │          ├────┼─────────────┤          │
│    │          │王麗娟  │王麗娟，9500元、83.11     │          │
│    │          │        │.10、16張、王麗娟署押     │          │
│    │          │        │印文各1枚                 │          │
│    │          ├────┼─────────────┤          │
│    │          │李秀錦  │李秀錦，9800元、83.12     │          │
│    │          │        │.10、16張、李秀錦署押     │          │
│    │          │        │印文各1枚                 │          │
│    │          ├────┼─────────────┤          │
│    │          │許麗珠  │許麗珠，9800元、84.01     │          │
│    │          │        │.10、16張、許麗珠署押     │          │
│    │          │        │印文各1枚                 │          │
│    │          ├────┼─────────────┤          │
│    │          │林文忠  │林文忠，10000元、84.2     │          │
│    │          │        │.10、2張、林文忠署押      │          │
│    │          │        │印文各1枚                 │          │
│    │          ├────┼─────────────┤          │
│    │          │周貴美  │周貴美，9300元、84.3      │          │
│    │          │        │.10、16張、周貴美署押     │          │
│    │          │        │印文各1枚                 │          │
│    │          │        │                          │          │
│    │          ├────┼─────────────┤          │
│    │          │謝志雲  │謝志雲，10000元、84.4     │          │
│    │          │        │.10、16張、謝志雲署押     │          │
│    │          │        │印文各1枚                 │          │
│    │          ├────┼─────────────┤          │
│    │          │江金記  │江金記，10000元、84.5     │          │
│    │          │        │.10、16張、江金記署押     │          │
│    │          │        │印文各1枚                 │          │
│    │          ├────┼─────────────┤          │
│    │          │王秋菊  │王秋菊，9800元、84.6      │          │
│    │          │        │.10、16張、王秋菊署押     │          │
│    │          │        │印文各1枚                 │          │
│    │          ├────┼─────────────┤          │
│    │          │許秀英  │許秀英，10000元、84.7     │          │
│    │          │        │.10、16張、許秀英署押     │          │
│    │          │        │印文各1枚                 │          │
│    │          ├────┼─────────────┤          │
│    │          │劉月英  │劉月英，10000元、84.8     │          │
│    │          │        │.10、16張、劉月英署押     │          │
│    │          │        │印文各1枚                 │          │
│    │          ├────┼─────────────┤          │
│    │          │朱秀美  │朱秀美，9700元、84.9      │          │
│    │          │        │.10、16張、朱秀美署押     │          │
│    │          │        │印文各1枚                 │          │
│    │          ├────┼─────────────┤          │
│    │          │李苓珠  │李苓珠，10000元、84.11    │          │
│    │          │        │.10、16張、李苓珠署押     │          │
│    │          │        │印文各1枚                 │          │
│    │          ├────┼─────────────┤          │
│    │          │張鈺    │張鈺  ，10000元、84.12    │          │
│    │          │        │.10、16張、張鈺  署押     │          │
│    │          │        │印文各1枚                 │          │
│    │          ├────┼─────────────┤          │
│    │          │李吉雄  │李吉雄，10000元、85.1     │          │
│    │          │        │.10、16張、李吉雄署押     │          │
│    │          │        │印文各1枚                 │          │
│    │          ├────┼─────────────┤          │
│    │          │王苓莉  │王苓莉，10000元、85.2     │          │
│    │          │        │.10、16張、王苓莉署押     │          │
│    │          │        │印文各1枚                 │          │
│    │          ├────┼─────────────┤          │
│    │          │陳基濤  │陳基濤，10000元、85.3     │          │
│    │          │        │.10、16張、陳基濤署押     │          │
│    │          │        │印文各1枚                 │          │
│    │          ├────┼─────────────┤          │
│    │          │周麗香  │周麗香，10000元、85.4     │          │
│    │          │        │.10、16張、周麗香署押     │          │
│    │          │        │印文各1枚                 │          │
│    │          ├────┼─────────────┤          │
│    │          │陳賴雅櫻│陳賴雅櫻，10000元、85.5   │          │
│    │          │        │.10 、16張、陳賴雅櫻署押印│          │
│    │          │        │文各1 枚                  │          │
│    │          ├────┼─────────────┤          │
│    │          │林瑞美  │林瑞美，10000元、85.6     │          │
│    │          │        │.10、16張、林瑞美署押     │          │
│    │          │        │印文各1枚                 │          │
│    │          ├────┼─────────────┤          │
│    │          │洪佳秀  │洪佳秀  ，10000元、85.8   │          │
│    │          │        │.10 、16張、洪佳秀署押印文│          │
│    │          │        │各1 枚                    │          │
│    │          ├────┼─────────────┤          │
│    │          │陳珮勛  │陳珮勛  ，10000元、85.12  │          │
│    │          │        │.10 、16張、陳賴雅櫻署押印│          │
│    │          │        │文各1 枚                  │          │
│    │          ├────┼─────────────┤          │
│    │          │戴月桂  │戴月桂  ，10000元、86.2   │          │
│    │          │        │.10 、16張、戴月桂署押印文│          │
│    │          │        │各1 枚                    │          │
│    │          ├────┼─────────────┤          │
│    │          │侯金聰  │侯金聰  ，10000元、86.3   │          │
│    │          │        │.10、16張、侯金聰  署押   │          │
│    │          │        │印文各1枚                 │          │
│    │          ├────┼─────────────┤          │
│    │          │許麗梅  │許麗梅  ，10000元、86.4   │          │
│    │          │10000元 │.10、16張、許麗梅  署押   │          │
│    │          │        │印文各1枚                 │          │
│    │          ├────┼─────────────┤          │
│    │          │張小惠  │張小惠  ，10000元、86.5   │          │
│    │          │        │.10、16張、張小惠  署押   │          │
│    │          │        │印文各1枚                 │          │
│    │          ├────┼─────────────┤          │
│    │          │陳月珠  │陳月珠  ，10000元、86.8   │          │
│    │          │        │.10 、16張、陳月珠署押印文│          │
│    │          │        │各1 枚                    │          │
│    │          ├────┼─────────────┤          │
│    │          │郭品辰  │郭品辰  ，10000元、86.8   │          │
│    │          │        │.10 、16張、郭品辰署押印文│          │
│    │          │        │各1 枚                    │          │
├──┼─────┼────┼─────────────┼─────┤
│二  │84.2.20起 │王梅蘭  │王梅蘭  ，10000元、84.3   │          │
│    │每會1萬元 │        │.20 、26張、王梅蘭署押印文│          │
│    │，內標，41│        │各1 枚                    │          │
│    │人，冒標26├────┼─────────────┤          │
│    │會        │王英霞  │王英霞  ，10000元、84.2   │          │
│    │          │        │.20 、26張、王英霞署押印文│          │
│    │          │        │各1 枚                    │          │
│    │          ├────┼─────────────┤          │
│    │          │洪劍英  │洪劍英  ，10000元、84.9   │          │
│    │          │        │.20 、26張、洪劍英署押印文│          │
│    │          │        │各1 枚                    │          │
│    │          ├────┼─────────────┤          │
│    │          │洪劍英  │洪劍英  ，10000元、84.7   │          │
│    │          │        │.20 、26張、洪劍英署押印文│          │
│    │          │        │各1 枚                    │          │
│    │          ├────┼─────────────┤          │
│    │          │陳蕙芬  │陳蕙芬  ，10000元、84.8   │          │
│    │          │        │.20 、26張、陳蕙芬署押印文│          │
│    │          │        │各1 枚                    │          │
│    │          ├────┼─────────────┤          │
│    │          │李秀錦  │李秀錦  ，10000元、84.6   │          │
│    │          │        │.20 、26張、李秀錦署押印文│          │
│    │          │        │各1 枚                    │          │
│    │          ├────┼─────────────┤          │
│    │          │許麗珠  │許麗珠  ，10000元、84.5   │          │
│    │          │        │.20 、26張、許麗珠署押印文│          │
│    │          │        │各1 枚                    │          │
│    │          ├────┼─────────────┤          │
│    │          │吳靜惠  │吳靜惠  ，10000元、84.4   │          │
│    │          │        │.20 、26張、吳靜惠署押指印│          │
│    │          │        │各1 枚                    │          │
│    │          ├────┼─────────────┤          │
│    │          │丁張惠英│丁張惠英，10000元、85.3   │          │
│    │          │        │.20 、26張、丁張惠英署押印│          │
│    │          │        │文各1 枚                  │          │
│    │          ├────┼─────────────┤          │
│    │          │丁張惠英│丁張惠英，10000元、85.3   │          │
│    │          │        │.20 、26張、丁張惠英署押指│          │
│    │          │        │印各1 枚                  │          │
│    │          ├────┼─────────────┤          │
│    │          │張鈺    │張鈺    ，10000元、85.2   │          │
│    │          │        │.20 、26張、張鈺署押印文各│          │
│    │          │        │1 枚                      │          │
│    │          ├────┼─────────────┤          │
│    │          │王苓莉  │王苓莉  ，10000元、84.12  │          │
│    │          │        │.20 、26張、王苓莉署押印文│          │
│    │          │        │各1 枚                    │          │
│    │          ├────┼─────────────┤          │
│    │          │王苓莉  │王苓莉  ，10000元、85.9   │          │
│    │          │        │.20 、26張、王苓莉署押印文│          │
│    │          │        │各1 枚                    │          │
│    │          ├────┼─────────────┤          │
│    │          │陳金蘭  │陳金蘭  ，10000元、84.11  │          │
│    │          │        │.20 、26張、陳金蘭署押指印│          │
│    │          │        │各1 枚                    │          │
│    │          ├────┼─────────────┤          │
│    │          │曹鵬    │曹鵬    ，10000元、84.10  │          │
│    │          │        │.20 、26張、曹鵬署押印文各│          │
│    │          │        │1 枚                      │          │
│    │          ├────┼─────────────┤          │
│    │          │王正雄  │王正雄  ，10000元、85.8   │          │
│    │          │        │.20 、26張、王正雄署押印文│          │
│    │          │        │各1 枚                    │          │
│    │          ├────┼─────────────┤          │
│    │          │林瑞美  │林瑞美  ，10000元、85.7   │          │
│    │          │        │.20 、26張、林瑞美署押印文│          │
│    │          │        │各1 枚                    │          │
│    │          ├────┼─────────────┤          │
│    │          │黃桂花  │黃桂花  ，10000元、85.6   │          │
│    │          │        │.20、1張、黃桂花  署押    │          │
│    │          │        │印文各1枚                 │          │
│    │          ├────┼─────────────┤          │
│    │          │馮春霞  │馮春霞、楊松錦、10000元   │          │
│    │          │楊松錦  │85.4.20   26張            │          │
│    │          │        │馮春霞、楊松錦署押及指印  │          │
│    │          │        │各1枚                     │          │
│    │          ├────┼─────────────┤          │
│    │          │曹惠芬  │曹惠芬  ，10000元、86.3   │          │
│    │          │        │.20 、26張、曹惠芬署押印文│          │
│    │          │        │各1 枚                    │          │
│    │          ├────┼─────────────┤          │
│    │          │周麗香  │周麗香  ，10000元、86.2   │          │
│    │          │        │.20 、26張、周麗香署押印文│          │
│    │          │        │各1 枚                    │          │
│    │          ├────┼─────────────┤          │
│    │          │林友忠  │林友忠  ，10000元、86.1   │          │
│    │          │        │.20 、26張、林友忠署押印文│          │
│    │          │        │各1 枚                    │          │
│    │          ├────┼─────────────┤          │
│    │          │楊錦松  │楊錦松  ，10000元、85.12  │          │
│    │          │        │.20 、26張、楊錦松署押指印│          │
│    │          │        │各1 枚                    │          │
│    │          ├────┼─────────────┤          │
│    │          │鄧素碧  │鄧素碧  ，10000元、85.11  │          │
│    │          │        │.20 、26張、鄧素碧署押印文│          │
│    │          │        │各1 枚                    │          │
│    │          ├────┼─────────────┤          │
│    │          │蔡蘇淑梅│蔡蘇淑梅，10000元、85.10  │          │
│    │          │        │.20 、26張、蔡蘇淑梅署押印│          │
│    │          │        │文各1 枚                  │          │
│    │          ├────┼─────────────┤          │
│    │          │林金田  │林金田  ，10000元、86.7   │          │
│    │          │        │.20 、26張、林金田署押印文│          │
│    │          │        │各1 枚                    │          │
│    │          ├────┼─────────────┤          │
│    │          │林金田  │林金田  ，10000元、86.9   │          │
│    │          │        │.20 、26張、林金田署押印文│          │
│    │          │        │各1 枚                    │          │
│    │          ├────┼─────────────┤          │
│    │          │陳秀鳳  │陳秀鳳  ，10000元、86.8   │          │
│    │          │        │.20 、26張、陳秀鳳署押印文│          │
│    │          │        │各1 枚                    │          │
│    │          ├────┼─────────────┤          │
│    │          │洪佳秀  │洪佳秀  ，10000元、86.5   │          │
│    │          │        │.20 、86.11.20各26張、洪佳│          │
│    │          │        │秀署押2枚                 │          │
│    │          │        │印文及指印各1枚           │          │
├──┼─────┼────┼─────────────┤          │
│三  │85.2.10起 │謝志雲  │下列發票人及發票日，面額則│          │
│    │每會1萬元 │陳碧霞  │均為1萬元，署押及印文(或指│          │
│    │，內標，32│蘇秀綿  │印）各1枚，各偽造本票13張 │          │
│    │人，冒標13│蘇銀淑  │                          │          │
│    │會        │蔡月桂  │謝志雲86.8.10(指印)       │          │
│    │          │許瓊屏  │陳碧霞86.7.10(指印)       │          │
│    │          │丁張惠英│蘇秀綿86.6.10(指印)       │          │
│    │          │戴阿秀  │                          │          │
│    │          │李邱秀蘭│蘇銀淑86.5.10(指印)       │          │
│    │          │曹鵬    │蔡月桂86.4.10(指印)       │          │
│    │          │王秋菊  │許瓊屏86.3.10(指印)       │          │
│    │          │邱秀蘭  │丁張惠英86.2.10(僅有印文) │          │
│    │          │丁張惠英│戴阿秀86.1.10             │          │
│    │          │林惠芬  │李邱秀蘭85.12.10          │          │
│    │          │許麗珠  │曹鵬85.12.10(僅有印文)    │          │
│    │          │陳基濤  │王秋菊85.10.10            │          │
│    │          │陳玉美  │邱秀蘭85.9 .10(僅有印文)  │          │
│    │          │張鈺    │丁張惠英85.08.10          │          │
│    │          │陳戴月桂│林惠芬85.07.10            │          │
│    │          │        │許麗珠85.06.10            │          │
│    │          │        │陳基濤85.05.10            │          │
│    │          │        │陳玉美85.04.10            │          │
│    │          │        │張鈺85.03.10              │          │
│    │          │        │陳戴月桂85.02.10          │          │
├──┼─────┼────┼─────────────┤          │
│四  │85.9.1 起 │王梅蘭  │下列發票人及發票日，面額則│          │
│    │至89.04.01│丁天鐘  │均為1萬元，署押及印文(或指│          │
│    │每會5千元 │王正雄  │印）各1枚，本票各為12張   │          │
│    │，外標，54│戴月桂  │                          │          │
│    │人，冒標12│張秋梅  │王梅蘭85.09.01(面額8900元)│          │
│    │會        │王美惠  │                          │          │
│    │          │陳月珠  │丁天鐘86.09.01(指印)      │          │
│    │          │陳玉美  │王正雄85.12.01            │          │
│    │          │許幸雄  │戴月桂85.11.01(印文為陳戴 │          │
│    │          │林惠芬  │月桂）                    │          │
│    │          │蔡惠美  │張秋梅85.10.01(指印)      │          │
│    │          │陳秀萍  │                          │          │
│    │          │吳燕雪  │王美惠86.03.01            │          │
│    │          │林秋鳳  │陳月珠86.02.01            │          │
│    │          │陳金注  │陳玉美86.01.01            │          │
│    │          │        │許幸雄86.05.01(署名一為許 │          │
│    │          │        │信雄、一為許幸雄，印文則均│          │
│    │          │        │為許信雄)                 │          │
│    │          │        │林惠芬86.04.20            │          │
│    │          │        │蔡惠美86.04.01            │          │
│    │          │        │陳秀萍86.08.21            │          │
│    │          │        │吳燕雪86.08.01            │          │
│    │          │        │林秋鳳86.07.01            │          │
│    │          │        │陳金注86.06.01            │          │
├──┼─────┼────┼─────────────┼─────┤
│五  │84.05.15起│王苓莉  │下列發票人及發票日，面額則│          │
│    │          │王秋菊  │均為1萬元，署押及印文(或指│          │
│    │每會1萬元 │王麗娟  │印）各1枚，本票各為23張   │          │
│    │，內標，45│林友忠  │                          │          │
│    │人，冒標23│李秀綿  │王苓莉84.09.15            │          │
│    │會        │林美英  │王秋菊84.08.15            │          │
│    │          │陳靜惠  │王麗娟84.07.15            │          │
│    │          │吳靜惠  │林友忠84.06.15            │          │
│    │          │蔡靖文  │李秀綿84.05.15            │          │
│    │          │林惠芬  │林美英85.03.15(指印)      │          │
│    │          │蔡惠美  │陳靜惠85.02.15            │          │
│    │          │林瑞美  │吳靜惠84.12.15            │          │
│    │          │黃宜君  │蔡靖文85.01.15(僅有印文)  │          │
│    │          │黃桂花  │林惠芬84.11.15            │          │
│    │          │張惠英  │蔡惠美84.10.15            │          │
│    │          │周麗香  │林瑞美85.09.15            │          │
│    │          │李素貞  │黃宜君85.08.15(指印)      │          │
│    │          │蔡靖文  │黃桂花85.07.15            │          │
│    │          │王正雄  │張惠英85.06.15(指印)      │          │
│    │          │李秀美  │周麗香85.05.15            │          │
│    │          │薛貴美  │李素貞85.04.15            │          │
│    │          │陳賴雅櫻│蔡靖文86.03.15            │          │
│    │          │潘淑瓊  │王正雄86.02.15            │          │
│    │          │黃淑美  │李秀美86.01.15            │          │
│    │          │丁張惠英│薛貴美86.05.15            │          │
│    │          │董重呈  │陳賴雅櫻86.04.15          │          │
│    │          │洪佳秀  │潘淑瓊85.12.15            │          │
│    │          │陳金蘭  │黃淑美85.11.15            │          │
│    │          │        │丁張惠英85.10.15          │          │
│    │          │        │董重呈86.09.15            │          │
│    │          │        │洪佳秀86.08.15            │          │
│    │          │        │陳金蘭86.07.15            │          │
├──┼─────┼────┼─────────────┼─────┤
│六  │84.11.05起│許麗珠  │下列發票人及發票日，面額則│          │
│    │至88.04.05│王梅蘭  │均為1萬元，署押及印文(或指│          │
│    │日止，每會│曹鵬    │印）各1枚，本票各為18張   │          │
│    │1 萬元，內│李秀綿  │                          │          │
│    │標，42人，│周貴美  │許麗珠85.01.05(僅有印文)  │          │
│    │冒標18會  │林友忠  │王梅蘭85.02.05            │          │
│    │          │許麗梅  │曹鵬85.03.05              │          │
│    │          │潘淑瓊  │李秀綿84.11.05            │          │
│    │          │吳靜惠  │周貴美84.12.05            │          │
│    │          │李苓珠  │林友忠85.07.05            │          │
│    │          │王正雄  │許麗梅85.08.05(指印)      │          │
│    │          │李素娟  │潘淑瓊85.09.25            │          │
│    │          │洪佳秀  │吳靜惠85.04.05            │          │
│    │          │陳美安  │李苓珠85.05.05            │          │
│    │          │湯素華  │王正雄85.06.05            │          │
│    │          │戴阿秀  │李素娟86.01.05(指印)      │          │
│    │          │鄧素碧  │洪佳秀86.02.05(指印)      │          │
│    │          │林瑞美  │陳美安86.03.05(指印)      │          │
│    │          │陳戴月桂│湯素華85.10.05(指印)      │          │
│    │          │潘淑瓊  │戴阿秀85.11.05(僅有印文)  │          │
│    │          │梁由美  │鄧素碧85.12.05            │          │
│    │          │李素貞  │林瑞美86.07.05(僅有印文)  │          │
│    │          │張林月  │陳戴月桂86.09.05          │          │
│    │          │        │潘淑瓊86.08.05            │          │
│    │          │        │梁由美86.06.05            │          │
│    │          │        │李素貞86.05.05            │          │
│    │          │        │張林月86.04.05            │          │
├──┼─────┼────┼─────────────┼─────┤
│七  │85.07.25起│張鈺    │下列發票人及發票日，面額則│          │
│    │至87.12.25│吳靜惠  │均為1萬元，署押及印文(或指│          │
│    │日止，每會│周麗香  │印）各1枚，本票各為13張   │          │
│    │1萬元，內 │許麗珠  │                          │          │
│    │標，32人，│馮春霞  │張鈺  85.07.25            │          │
│    │冒標13會  │潘淑瓊  │吳靜惠85.08.25            │          │
│    │          │陳戴月桂│周麗香85.09.25            │          │
│    │          │張幸雪  │許麗珠85.10.25            │          │
│    │          │李秀美  │馮春霞85.11.25            │          │
│    │          │陳月珠  │潘淑瓊86.05.25            │          │
│    │          │戴阿秀  │陳戴月桂86.04.25(僅有印文)│          │
│    │          │陳戴月桂│張幸雪86.07.25            │          │
│    │          │林惠芬  │李秀美86.02.25            │          │
│    │          │        │陳月珠86.03.25            │          │
│    │          │        │戴阿秀86.06.25            │          │
│    │          │        │陳戴月桂85.12.25(僅有印文)│          │
│    │          │        │林惠芬86.01.25            │          │
├──┼─────┼────┼─────────────┼─────┤
│八  │86.03.12起│許麗珠  │下列發票人及發票日，面額則│          │
│    │，每會1 萬│李秀綿  │均為1萬元，署押及印文(或指│          │
│    │元，內標，│董月淑  │印）各1枚，本票各為7張    │          │
│    │36人，冒標│陳玉美  │                          │          │
│    │7 會      │陳戴月桂│許麗珠86.03.12            │          │
│    │          │馮春霞  │李秀綿86.04.12            │          │
│    │          │林惠芬  │董月淑86.05.12            │          │
│    │          │        │陳玉美86.06.12            │          │
│    │          │        │陳戴月桂87.07.12          │          │
│    │          │        │馮春霞86.08.12            │          │
│    │          │        │林惠芬86.09.12            │          │
├──┼─────┼────┼─────────────┼─────┤
│九  │86.08.25起│張鈺    │下列發票人及發票日，面額則│          │
│    │，每會1 萬│林瑞美  │均為1萬元，署押及印文(或指│          │
│    │元，內標，│        │印）各1枚，本票各為4張    │          │
│    │(無會單)  │        │                          │          │
│    │          │        │張鈺  86.08.25            │          │
│    │          │        │林瑞美86.09.25            │          │
│    │          │        │                          │          │
└──┴─────┴────┴─────────────┴─────┘
┌───────────────────────────────┐
│附表二：                                                      │
├──┬────────────────────────────┤
│編號│被告假冒之姓名、冒標之日期                              │
│    │、偽造之本票、印章之數量                                │
├──┼────────────────────────────┤
│一  │85.12.15假冒丁張惠英名義冒標會首陳靜蕙85.05.15起，每月1 │
│    │萬元之互助會，偽造丁張惠英之署名及印文各1 枚，偽造發票日│
│    │85.12.15，面額一萬元本票24張。以標息3 千元計算，活會24會│
│    │，詐得16萬8 千元。                                      │
│    │                                                        │
├──┼────────────────────────────┤
│二  │86.06.20假冒曹惠芬名義冒標會首陳靜蕙86.04.20起，每月1萬 │
│    │元之互助會，偽造曹惠芬之署名及印文各1枚，偽造發票日     │
│    │86.06.20，面額一萬元本票35張。以標息3 千元計算，活      │
│    │會35會，詐得24萬5千元。                                 │
│    │                                                        │
└──┴────────────────────────────┘